臺灣高等法院民事判決　　　　　　　　 93年度上易字第859號
上　訴　人　力煒科技股份有限公司
法定代理人　高顯宜
訴訟代理人　巫宗翰律師
複　代理人　江仁俊律師
被　上訴人　甲○○
上列當事人間請求解除契約等事件，上訴人對於中華民國93年8
月9日臺灣桃園地方法院93年度訴字第38號第一審判決提起上訴
，經本院於中華民國94年4月19日言詞辯論終結，判決如下：
    主  文
上訴駁回。
第二審訴訟費用由上訴人負擔。
    事實及理由
一、上訴人主張：兩造與訴外人程玉英於民國（下同）90年10月
    2日簽訂「電子產業公司合作協議書」（下稱系爭協議書）
    ，約定共同出資在中國廣東省東莞市（下稱廣東東莞）設立
    電子產業公司，上訴人則以6201型、V66型及V60型模具抵充
    100萬元出資額，而上訴人已於90年11月14日依約交付系爭
    模具，由被上訴人以煒霖科技有限公司名義受領，故上訴人
    已履行出資義務。詎被上訴人迄無出資行為，亦未提出任何
    已成立電子公司之相關資料，僅係利用上訴人交付之模具自
    行在大陸接單生產，並冒用將成立電子公司之名，要求上訴
    人協助生產，顯有債務不履行之情事。上訴人已於92年5 月
    29日為解除契約之意思表示，被上訴人即應將上訴人所交付
    之上開模具返還予上訴人，惟被上訴人僅返還6201型模具，
    且已不堪使用，爰依民法第259條規定請求被上訴人將6201
    型、V66型及V60 型模具返還予上訴人，如不為履行，則被
    上訴人應給付上訴人新台幣（下同）100萬元，及自民國（
    下同）90年11月14 日起至清償日止，按年息5%計算之利息
    （見原審卷第71、77、78頁）等語。原審為上訴人敗訴之判
    決，上訴人不服，提起上訴，主張：被上訴人就V66型及V60
    型模具已無法返還，爰請求被上訴人給付該二模具之價額80
    萬元等語，並聲明：(一)原判決關於駁回第二項聲明部分廢棄
    。(二)被上訴人應給付上訴人80萬元，及自90年11月14日起至
    清償日止，按年息5%計算之利息（見本院卷第56頁），
二、被上訴人則以：兩造確有與程玉英簽訂系爭協議書，約定在
    廣東東莞設立電子公司，上訴人前以被上訴人並未真正設立
    公司，而對被上訴人提出詐欺告訴，業經台灣桃園地院方法
    院檢察署檢察官為不起訴處分，足證被上訴人確已依約在廣
    東東莞設立公司，並有實際經營之事實。本件係因上訴人所
    交付之模具無法達到標準，致遭客戶取消訂單而發生紛爭，
    上訴人主張解除契約後，被上訴人已於93年6月30日將上訴
    人所交付之模具全數返還，故上訴人本件請求為無理由等語
    ，資為抗辯。原審為被上訴人勝訴之判決，被上訴人對於上
    訴人之上訴則聲明駁回上訴。
三、按稱合夥者，謂二人以上互約出資以經營共同事業之契約；
    前項出資，得為金錢或其他財產權，或以勞務、信用或其他
    利益代之；金錢以外之出資，應估定價額為其出資額，未經
    估定者，以他合夥人之平均出資額視為其出資額，民法第
    667 條定有明文。查上訴人主張兩造與程玉英於90年10月2
    日簽訂系爭協議書，約定共同出資在廣東東莞設立電子公司
    之事實，為被上訴人所不爭執，並有系爭協議書在卷可稽（
    見原審卷第10至15頁），堪信為真正。又依系爭協議書記載
    ：「力煒科技股份有限公司（以下簡稱甲方）與程玉英先生
    （以下簡稱乙方），甲○○先生（以下簡稱丙方）三方願意
    共同合作，在中國大陸廣東省東莞市設立電子產業公司，三
    方協議於2001年10月2日，訂定本合約，條款如下：第一條
    （緣由）：甲乙丙三方為積極開發橡塑膠的技術應用於通訊
    、行動電話、電子、電腦周邊元件，提高新產品的功能，創
    新消費的需求以提高附加價值，來服務客戶行銷國際市場．
    ．．第三條（合作經營的利基）以共同投資方式合作，藉用
    甲方成熟之按鍵生產技術，及快速之產品開發效率，搭配乙
    方丙方在中國大陸的行銷網路，及成熟之行銷經驗，以期開
    拓市場，服務客戶，獲取利潤．．．第七條（資金比例分配
    及控管）力煒科技1,000,000元，程玉英1,000,000元，甲○
    ○2,000,000元．．．」，並於第8條約定兩造及程玉英之責
    任分配，第9條約定營運作業方式，及於第11條約定利潤分
    配及虧損負擔，是依上開約定內容，堪認兩造與程玉英係約
    定共同出資於廣東東莞設立電子產業公司，以共同經營系爭
    協議書所定電子相關產業，核其性質，應認系爭協議書係屬
    合夥契約。上訴人原亦主張系爭協議書係合夥契約（見本院
    卷第39頁1、2行），嗣改稱兩造就成立電子產業公司之入股
    出資協議，為無名契約云云，與系爭協議書所載不符，是上
    訴人此部分之主張尚不足取。
四、又按合夥未定有存續期間，或經訂明以合夥人中一人之終身
    ，為其存續期間者，各合夥人得聲明退夥，但應於兩個月前
    通知他合夥人；退夥人與他合夥人間之結算，應以退夥時合
    夥財產之狀況為準，退夥人之股分，不問其出資之種類，得
    由合夥以金錢抵還之，民法第686條第1項、第689條第1、2
    項分別定有明文。查上訴人主張依系爭協議書約定，被上訴
    人負責公司之成立及對外代表公司決策之執行，而上訴人已
    依約交付6201型、V66型及V60型模具予被上訴人抵充100萬
    元出資額，被上訴人並已在大陸接單生產等情，亦為被上訴
    人所不爭執，均堪信為真正。又上訴人嗣於92年5月29日以
    存證信函通知被上訴人與訴外人程玉英為解除系爭協議書之
    意思表示，亦為被上訴人所不爭執，並有該存證信函附卷為
    證（見原審卷第20、21至22頁），惟兩造與程玉英既簽訂系
    爭協議書而成立合夥關係，則上訴人雖於上開存證信函主張
    解除系爭協議書，惟既無法定解除契約之事由，亦無約定解
    除契約之情事，參之民法第98條規定，應認其係向被上訴人
    及程玉英聲明退夥。而上訴人於退夥後為請求返還其出資，
    自應依上開退夥之有關規定行使權利，尚不得逕以執行業務
    合夥人個人即被上訴人為債務人請求返還出資。是本件上訴
    人以被上訴人無法返還其為抵充合夥出資所交付之模具，而
    請求被上訴人給付該模具之價額，於法尚有未合，不應准許
    。
五、綜上所述，上訴人依民法第259條規定請求被上訴人給付80
    萬元本息，為無理由，應予駁回。原審為上訴人敗訴之判決
    ，理由雖有不當，惟其結論並無不同，故上訴意旨請求將原
    判決廢棄改判，為無理由，不應准許。
六、兩造其餘攻擊防禦方法核與本件訴訟結果無涉，爰不予逐一
    論述。
七、據上論結，本件上訴為無理由，依民事訴訟法第449條第2項
    、第78條，判決如主文。
中　　華　　民　　國　　94　　年　　5　　月 　　3　 　日
　　　　　　　　　民事第四庭審判長法　官  張劍男
　　　　　　　　　　　　　        法　官  蔡芳齡
　　　　　　　　　　　　　　　    法　官  彭昭芬
正本係照原本作成。
不得上訴。
中　　華　　民　　國　　94　　年　　5 　　月　　4 　　日
　　　　　　　　　　　　　　　　　書記官  丁華平
